【裁判字號】    99,家抗,25
【裁判日期】    990827
【裁判案由】    選任遺產管理人
【裁判全文】
臺灣臺北地方法院民事裁定              99年度家抗字第25號
抗  告  人  財政部國有財產局台灣北區辦事處
法定代理人  丙○○
上列抗告人因相對人財政部台灣省北區國稅局間聲明選任遺產管
理人事件，對於中華民國99年1月6日本院98年度財管字第82號裁
定提起抗告，本院裁定如下：
    主    文
原裁定廢棄。
選任甲○○（男、民國○○年○月○日生、身分證統一編號：Ｚ00000
0000號）為被繼承人乙○○（男、民國○○年○月○○日生，身分證
統一編號：Ｚ000000000號，生前最後住所：台北縣新店市○○路
臨196之5號，民國95年12月29日死亡）之遺產管理人。
准對被繼承人乙○○之繼承人為承認繼承之公示催告。
被繼承人乙○○之大陸地區以外之繼承人，應自前項公示催告最
後登載新聞紙之日起，壹年內承認繼承，上述期限屆滿，無繼承
人承認繼承時，被繼承人乙○○之遺產，於清償債權，並交付遺
贈物後，如有剩餘即歸屬國庫。
聲請及抗告費用由被繼承人乙○○之遺產負擔。
    理    由
一、相對人於原審聲請意旨略以：被繼承人乙○○於民國95年12
    月29日死亡，因其積欠相對人綜合所得稅未繳，其法定繼承
    人均已拋棄繼承，無法依民法第1177條規定選任遺產管理人
    ，以致稅捐無法徵起，為保障徵起稅捐，爰依民法第1178條
    及非訟事件法第149條規定，聲請選任財政部國有財產局台
    灣北區辦事處（即抗告人）為被繼承人乙○○之遺產管理人
    等語。
二、抗告意旨略以：查相對人所提出之坐落新店市○○路158巷
    49號房屋未辦保存登記，雖該屋稅籍證明書雖載乙○○為納
    稅義務人，但非可即認其為該屋所有人，是乙○○並無遺產
    足資清償稅款，更難期待有剩餘款項足以支付遺產管理期間
    之費用，抗告人係依國有財產法規定綜理國產事務之公務機
    關，執行事務之預算為全國人民納稅所得，乙○○遺債大於
    遺產，抗告人必須墊付無法歸墊之管理費用，無異使公器淪
    為私用，以全國人民納稅所得支出個人私務之用，損及全民
    利益，令國庫受損。再遺產管理人應由與乙○○關係密切及
    對其遺產、遺債有相當瞭解之人任之，雖乙○○之繼承人均
    已拋棄繼承，但渠等對乙○○生前財產及債權債務較為熟悉
    ，應從中選定為宜。原審遽以選定抗告人為遺產管理人，自
    有未當，為此提起抗告，求為廢棄原裁定等語。
三、按繼承開始時，繼承人之有無不明，而無親屬會議或親屬會
    議未於1個月內選定遺產管理人者，利害關係人得聲請法院
    選任遺產管理人，並由法院依公示催告程序，定6個月以上
    之期限，公告繼承人，命其於期限承認繼承，又先順序繼承
    人均拋棄其繼承權時，由次順序之繼承人繼承，其次順序繼
    承人有無不明或第四順序之繼承人均拋棄其繼承權者，準用
    關於無人承認繼承之規定，民法第1177條、第1178條第1項
    、第2項、第1176條第6項分別定有明文。經查，被繼承人乙
    ○○於95年12月29日死亡，其合法繼承人均已拋棄繼承，故
    被繼承人乙○○已無民法第1138條所列各順序之繼承人，又
    被繼承人乙○○生前積欠相對人稅款未繳，相對人為利害關
    係人等情，有相對人於原審提出之繼承系統表、戶籍謄本、
    本院97年2月19日北院隆家福96年度繼字第420號拋棄繼承准
    予備查函、乙○○財產資料、乙○○積欠稅款資料等件為證
    ，揆諸前揭規定，相對人聲請法院選任被繼承人乙○○之遺
    產管理人，並無不合。惟法院選任遺產管理人雖具裁量權，
    不受相對人聲明之拘束，然在選定前應訊問被選定人之意見
    ，以保障當事人之程序權，並防止突襲性裁判，此觀非訟事
    件法第153條第1項準用同法第112條規定自明，且應斟酌其
    適任性，俾免選定後執行發生問題，影響當事人權益。原審
    雖選定抗告人為被繼承人乙○○之遺產管理人，惟抗告人以
    上揭事由謂其不適任。參以原審在選任抗告人為被繼承人乙
    ○○之遺產管理人前，未經訊問抗告人之意見，即逕行選定
    ，所踐行之程序自非無瑕疵。復經於本院徵得被繼承人乙○
    ○之長子甲○○表示願擔任遺產管理人（見本院99年6月10
    日準備程序筆錄），按其拋棄繼承，然與被繼承人乙○○關
    係密切，較知悉遺產之概況，由其擔任被繼承人乙○○之遺
    產管理人，應較選定無意願擔任之抗告人為妥。從而，抗告
    意旨指摘原裁定不當，求予廢棄，非無理由，爰廢棄原裁定
    ，並選定甲○○為被繼承人乙○○之遺產管理人，並依法為
    承認繼承之公示催告。爰裁定如主文。
中    華    民    國    99    年    8     月    27    日
                  家事法庭審判長法  官  曾部倫
                                法  官  彭南元
                                法  官  郭淑貞
以上正本係照原本作成。
本裁定除以適用法規顯有錯誤為理由，並經本院許可外，不得再
抗告。
如提起再抗告，應於收受送達後10日內，向本院提出再抗告狀，
應同時表明再抗告理由，且繳納再抗告費用新臺幣壹仟元。
中    華    民    國    99    年    8     月    27    日
                                書記官  張詠忻

司法院資訊處製作；財團法人民間司法改革基金會備份。
